【裁判字號】    89,易,3163
【裁判日期】    891018
【裁判案由】    傷害等
【裁判全文】
臺灣高雄地方法院刑事判決                          八十九年易字第三一六三號
    公  訴  人  臺灣高雄地方法院檢察署檢察官
    被      告  甲○○
                乙○○
                丁○○
                己○○
右列被告等因傷害等案件，經檢察官提起公訴（八十九年度偵字第七五五四號），本
院判決如左：
  主  文
甲○○、乙○○、丁○○、己○○均無罪。
    理  由
一、公訴意旨略以：被告甲○○、乙○○、丁○○及己○○等四人，因告訴人戊○○
    與甲○○有金錢糾紛，乃於民國八十九年二月十八日上午十時十五分許，至高雄
    縣鳳山市○○路一號告訴人服務處，向告訴人要債，雙方發生爭執，被告四人竟
    基於共同之犯意聯絡，共同毆打告訴人，致告訴人受有胸部挫傷紅腫、左前臂挫
    傷紅腫、左背部挫傷紅腫等傷害，並由其中一人出言恐嚇告訴人稱：要放火燒服
    務處等語，致告訴人心生畏懼，因而認為被告四人涉犯刑法第二百七十七條第一
    項及第三百零五條之傷害及恐嚇罪嫌等語。
二、按犯罪事實應依證據認定之，無證據不得推定其犯罪事實；又不能證明被告犯罪
    者，應諭知無罪之判決，刑事訴訟法第一百五十四條、第三百零一條第一項分別
    定有明文。而告訴人之告訴，係以被告受刑事訴追為目的，是其陳述是否與事實
    相符，仍應調查其他證據以資審認；次按認定犯罪事實所憑之證據，雖不以直接
    證據為為限，間接證據亦包括在內，然而無論為直接或間接證據，其為訴訟上之
    證明，須於通常一般人均不致有所懷疑，而得確定其為真實之程度者，始得據為
    有罪之認定，最高法院分別著有五十二年臺上字第一三○○號及七十六年臺上字
    第四九八六號判例足資參照。
三、本件公訴人認被告四人涉犯上開罪嫌，無非以告訴人之指訴，證人丙○○之證述
    及診斷證明書一份為其論據，訊據被告甲○○、乙○○、丁○○及己○○均堅決
    否認上開犯行，皆辯稱辯稱：告訴人係前國大代表，因向被告甲○○借錢不還，
    且告訴人所欠金額有部分是被告丁○○及乙○○貸與被告甲○○的，當天伊等四
    人是去要債，且確實有拿白布條抗議，但事先有向警察局報備，故不可能發生有
    出手毆打及恐嚇告訴人之行為等語。經查：
（一）告訴人有積欠被告甲○○債務，而被告甲○○為催討對告訴人之債權，於八十
      九年二月十八日上午偕同被告乙○○、丁○○、己○○及其他不詳姓名男子多
      人，前往告訴人位於高雄縣鳳山市○○路一號之服務處，欲達成使告訴人清償
      之目的，被告一行人手持標語及抗議白布條指摘告訴人未能返還債務之行徑，
      並與告訴人於該處所產生言語上爭執等情，業據被告四人自承在卷，且經告訴
      人指訴綦詳，復有告訴人所簽發之支票、退票理由單及現場照片十幀在卷可資
      佐憑，故上開事實，應堪認定。
（二）告訴人於八十九年二月二十一日下午十九時五分前往高雄縣警察局鳳山分局忠
      孝派出所提起傷害告訴，並指訴被告等人係於同年二月十八日上午十時十五分
      進入其服務處內手持四方形不明物體毆打，且與證人丙○○於同日二十二時所
      於警訊時證述之詞契合；嗣告訴人與證人於偵查中則改稱被告等人毆打及恐嚇
      之時間，是同年二月十八日上午九時許，打完了之後警察才來的等語（均見偵
      查卷八十九年五月十七日訊問筆錄），故告訴人及證人對被告等人犯罪時間之
      指述，前後二次均有未合，惟二人竟對此不同之情形竟互相一致，實難免令人
      啟疑，觀諸告訴人及證人第一次證述時間，距案發當時僅三天，衡情其見聞及
      陳述應屬較為清晰之際，故二人上開證述，應以於警訊時所述，較為可採。
（三）被告所辯於前往向告訴人索債之初，已先向警察機關報備，業據證人即現場處
      理員警蔡坤景、鐘見清及邱棟樑於偵查中及本院審理時證稱：於八十九年二月
      十八日上午八時許到達現場，且到現場是為了蒐證，並有錄影，當天警力部署
      狀況包括制服及便衣人員共有十人等語（見偵查卷八十九年五月五日及六月十
      五日訊問筆錄及本院八十九年十月四日審判筆錄），警方人員既於上午八時即
      到達現場，並攜帶蒐證器材前往錄影，足證警方事前即有所準備，故被告所辯
      有事先向警方報備之語，尚非虛詞，應堪採信，且警方於案發前即到達現場一
      情，殆屬無疑。
（四）至於警方到達現場之處置情形，業據證人即現場處理員警邱棟樑於偵查中及本
      院審理中到庭結證稱：伊大約八點左右到達現場，伊大部分的時間均在騎樓附
      近距服務處的辦公室約十公尺維持秩序，警力部署狀況包括便衣及制服人員大
      約有十人，而告訴人並未向警方表示被毆打及恐嚇而請求依法偵辦之行為，伊
      有看到被告甲○○等人在騎樓很大聲的要債，並沒有看到被告等人毆打告訴人
      等語（見偵查卷八十九年六月十三日訊問筆錄及本院八十九年十月四日審理筆
      錄），核與證人即蒐證員警鐘見清於偵查中證稱：伊係全程在場，現場並未看
      到有打架及告訴人受傷之情形，且聽不清楚是否有人恐嚇告訴人等語（見偵查
      卷同年六月九日訊問筆錄），另據證人即蒐證員警蔡坤景於偵查中證述：伊當
      天於九時與林福義、蔡肇彰、鐘見清及余金鐘等五人同時去現場，大約在十時
      三十分離開，伊在現場錄影時沒有看到有人毆打告訴人，有聽到被告及告訴人
      等在吵，但沒有聽到在吵什麼等語（以上詳見偵查卷同年五月五日及六月九日
      訊問筆錄），上開三名證人對現場發生情形之證述均互核一致，顯見告訴人於
      警訊時所陳被告有持四方形之不明物體對其毆打之語，即與現場蒐證及執勤之
      員警證述有別。再觀諸卷附之現場照片所示，告訴人之服務處大門玻璃係呈半
      透明狀，現場員警所處位置若於騎樓處，且隨時保持警戒之狀態，縱然大門關
      閉，惟現場員警既均能聽見爭吵聲，實不難發現服務處內之辦公室有發生傷害
      之事實，再以告訴人指陳被告等人係持四方形不明物體毆打之語，縱然屬實，
      佐以告訴人所提出之診斷證明書記載，被告受有胸部、左上臂、左前臂及左背
      部挫傷紅腫等傷害，衡情論理案發情況應甚為激烈，場面應至為混亂，則何以
      現場近十名處於戒備狀態之員警及蒐證人員均未察覺，嗣告訴人於本院審理時
      雖補充陳稱：事發當時玻璃門關著，外面的人也不知道裡面的情形，服務處裡
      面有伊、丙○○及被告四人在屋內，其他的人都驚慌跑了等語（見本院八十九
      年十月四日審判筆錄），然本件發生時間係十時十五分，而現場已約有十名員
      警位於附近，已如前述，若屋內之人驚慌跳跑，則在場蒐證及處理之員警豈有
      不知之理，而逃跑之人應係與被告等人處於對立者，值此情事發生，焉有不告
      知警方當時情狀，促使警方加強蒐證及制止暴行以保護告訴人，猶任令犯罪事
      端擴大。且被告等人於前往告訴人處索債及抗議時，業經向警方事前報備，苟
      被告有傷害及恐嚇之犯意聯絡，何以尚通知警方到場處理，而自陷己於不利之
      地位，故告訴人之指訴及證人丙○○之證述，對照相關事證，實非謂無瑕疵，
      尚難遽採為對被告不利事實之認定。
（五）準此，本院復當庭勘驗警方所蒐集之現場錄影帶，發現告訴人於錄影帶所載十
      一時零二分時對被告乙○○表示，欲就討債部分控告乙○○，然絲毫未見有被
      告等人對告訴人有恐嚇及傷害之行為，此有勘驗筆錄在卷足憑。故由被告與告
      訴人有債務糾紛，且被告等人前往告訴人處抗議係為催討債權之目的等情觀之
      ，則發生爭吵之情在所難免，再者案發處係位於多數人得以共見共聞之地點，
      如僅有告訴人及證人見聞被告等人表示如不還錢，就要放火燒服務處恐嚇之語
      ，則與現場情形有所未符；尚難單憑被告等人及告訴人間有發生爭吵之事實，
      遽以推論被告有恐嚇之犯行。
（六）嗣本院審理時復質諸告訴人陳稱：（問：被告等毆打之時間是在警方到達前或
      後？為何未當場向警方陳述？而遲至二月二十一日十九時始向警方報案？）被
      告等人在警方來前即毆打伊，那時大約九點多，因為伊係民意代表且確有欠被
      告甲○○錢，所以伊自己心裡也不好意思，並且伊還要蒐集證據，那天警察來
      時事情已發生完了，伊打算等蒐集證據齊全後再提出告訴，所以當天未報案等
      詞（見本院八十九年九月一日訊問筆錄），惟告訴人既於案發當日即當場欲就
      討債部分，揚言控告被告乙○○，則何以未見其當時就被告等所犯程度更重之
      傷害及恐嚇行為提起告訴，且於現場更無隻字片語提及被告等人先前之傷害與
      恐嚇犯行，此觀諸上開本院之勘驗筆錄至明，故告訴人所述未於當時立即向警
      方報案之考量，實足令人啟疑，尚難遽採。再者，本院復質諸被告甲○○供陳
      ：（問：本案發生後有無與告訴人連絡？）告訴人有打電話要求緩期清償債務
      ，本件是誤會，告訴人要撤回告訴等語（見本院八十九年八月二日訊問筆錄）
      核與告訴人所述：伊有向被告表示請求緩期清償債務及欲撤回告訴之詞，並約
      定一個月還四萬元，如果被告要跟伊和解，伊就撤回告訴等語（見本院八十九
      年九月一日訊問筆錄）相符，則告訴人欲以緩期清償積欠被告甲○○之債務為
      和解條件之情至為顯然，益足證被告甲○○所述告訴人曾表示本件是誤會之詞
      非虛，若本件係屬誤會，則告訴人先前指訴歷歷之基礎，即受有嚴重之動搖，
      故告訴人提起本件告訴之動機及其證詞之信用性，更足令人懷疑。至於證人丙○○固於本院審理中傳喚無著，但觀諸其於警訊時所陳：伊當時跟隨抗議群眾
      前往鳳山市○○路一號拉白布條等語，而在偵查中公訴人訊問時告訴人稱：（
      問：丙○○為何不來？）丙○○的住址變更等詞（見八十九年五月十七日訊問
      筆錄），核與當日公訴人訊問筆錄上記載證人住址係嘉義市○區○○街一二四
      號之記載相符，證人丙○○既係跟隨被告等人前往告訴人處抗議，理應與告訴
      人處於相對立之地位，何以證人傳喚未到之原因，告訴人能知之甚稔，而證人
      丙○○之地址既有變更，依理本應無法知悉到庭時間及地點，乃證人丙○○竟
      於八十九年五月十七日九時五十分公訴人訊問被告及告訴人後，於同日十二時
      許至偵查庭作證，顯見告訴人與證人丙○○間於案發後至公訴人偵查中，均保
      持有若干之連繫與關心，故其證言之信用性，亦難免有偏頗之情，更遑論前述
      其證詞與告訴人竟同時有一致及不一致均相符之情形。另告訴人雖提出其於案
      發之日受有胸部挫傷等傷害之診斷證明書，然尚不足以單憑此證據，與告訴人
      及證人丙○○上開有瑕疵之證詞，推論被告等人犯罪。
（七）綜上所述，公訴人所舉之證據，不足以證明被告等人犯罪，此外本院復查無其
      他積極證據足資認定被告確有公訴人所指之上開犯行，揆諸前開說明，既不能
      證明被告等人犯罪，依法自應為無罪之諭知。
據上論斷，應依刑事訴訟法第三百零一條第一項，判決如主文。
中      華      民      國      八十九      年    十    月     十八     日
                                臺灣高雄地方法院刑事第二庭
                                      法  官    李代昌
右正本證明與原本無異。
如不服本判決，應於判決送達後十日內，向本院提出上訴狀。
                                      書記官    吳韻芳
中      華      民      國      八十九      年    十    月     十八     日


司法院資訊處製作；財團法人民間司法改革基金會備份。
